【裁判字號】    95,易,2584
【裁判日期】    970129
【裁判案由】    竊盜
【裁判全文】
臺灣板橋地方法院刑事判決              95年度易字第2584號
公  訴  人  台灣板橋地方法院檢察署檢察官
被      告  甲○○
選任辯護人  陳昌羲律師
上列被告因竊盜案件，經檢察官提起公訴（九十五年度偵字第二
三二九三號），本院判決如下：
    主      文
甲○○無罪。
    理      由
一、公訴意旨略以：被告甲○○前因竊盜案件，經法院判處有期
    徒刑八月確定，甫於民國九十年十二月二十七日服刑期滿執
    行完畢，詎猶不知悔改，竟意圖為自己不法之所有，於九十
    四年三月二十八日晚間九時至翌日上午十時許間之某時，以
    不明之工具，毀壞位於台北縣板橋市○○路○段二０號二樓
    「中華民國美容交流協會板橋分會」（下稱美容協會板橋分
    會，分會長為丙○○）辦公室門鎖，並進而入內竊取美容協
    會板橋分會學員名冊一本、學員身分證影本十一張、學員照
    片十一張及丙○○所申辦而尚未開卡之聯邦商業銀行國民現
    金卡一張。得手後，旋即逃離現場。嗣為美容協會板橋分會
    職員丁○○於九十四年三月二十九日上午十時許發覺上情，
    報警處理，經警方於現場採得可疑指紋，鑑定後與被告指紋
    特徵相符等情，因認被告涉犯刑法第三百二十一條第一項第
    二款之加重竊盜罪嫌云云。
二、按犯罪事實應依證據認定之，無證據不得認定犯罪事實；又
    不能證明被告犯罪者，應諭知無罪之判決，刑事訴訟法第一
    百五十四條第二項、第三百零一條第一項分別定有明文。次
    按刑事訴訟法第一百六十一條已於九十一年二月八日修正公
    布，其第一項規定：檢察官就被告犯罪事實，應負舉證責任
    ，並指出證明之方法。因此，檢察官對於起訴之犯罪事實，
    應負提出證據及說服之實質舉證責任。倘其所提出之證據，
    不足為被告有罪之積極證明，或其指出證明之方法，無從說
    服法院以形成被告有罪之心證，基於無罪推定之原則，自應
    為被告無罪判決之諭知（最高法院九十二年台上字第一二八
    號判例意旨參照）。
三、本件公訴人認被告涉犯上開等罪嫌，無非係以此部分事實，
    業據被告於警詢及偵查時供述在卷，並經證人丙○○、丁○○等人於警詢及偵查中證述明確，復有現場採集指紋照片、
    內政部警政署指紋鑑驗書等件為其論據。
四、訊據被告固不否認警方有於九十四年三月二十九日在美容協
    會板橋分會採獲被告指紋等事實，惟堅決否認有何犯行，辯
    稱：伊沒有竊盜，九十四年三月二十八日當天不在台北，曾
    前往美容協會板橋分會、復興南路店等語。是本案之爭執要
    點即為：被告有無於前開時、地，毀越門扇侵入美容協會板
    橋分會行竊？失竊物品為何？本院自應加以審酌。
五、本院查：
（一）查美容協會板橋分會於九十四年三月二十八日晚間九時許
      至同年月二十九日上午十時許間之某時，遭人破壞門鎖侵
      入竊盜，嗣於九十四年三月二十九日上午十時許由丁○○
      報警處理，採得被告指紋等情，為被告所不否認，並經證
      人丁○○、乙○○等人於本院審理時證述明確，復有現場
      採集指紋照片、內政部警政署指紋鑑驗書等件在卷可佐（
      見偵卷第一二至一五頁、本院卷第一二０至一二四頁），
      固堪認定。
（二）證人丙○○、丁○○於警詢及偵查時陳稱不認識被告、被
      告沒去過美容協會板橋分會等語，並非可採。
  １、證人即美容協會板橋分會員工丁○○於警詢時證稱：九十
      四年三月二十九日上午十時，我進入美容協會板橋分會辦
      公室內，發現三張辦公桌抽屜及彩妝、保養品展示櫃二個
      被撬開，損失物品有學員名冊一本、身分證影本、照片十
      一張、丙○○所有聯邦銀行信用卡一張等物，該竊賊破壞
      大門門鎖，再進入辦公室內，警方提示的指紋所有者照片
      ，我不認識他，也沒看過他來辦公室等語（見偵卷第四至
      六頁）；嗣於偵查中證稱：我是上班第一個發現的，前一
      天晚上是我最後一個離開辦公室的，離開時一切正常，門
      鎖被工具強行撬開，警方採指紋時我在場，在門口玻璃門
      、辦公桌、遭翻動的物品上採指紋，我在分會上班二年多
      ，沒有看過甲○○等語（見偵卷第六六、六七頁）；再於
      本院審理時證稱：九十四年三月二十九日我到辦公室看到
      很凌亂，門鎖都壞了，東西都在地上，遭竊物品有學員名
      冊、身分證影本、零錢、電話，門鎖被破壞，警察在抽屜
      、辦公桌、門上查指紋，被告案發前有來過板橋分會，約
      我去看房子，沒有進入分會，我本來忘記了，是丙○○跟
      我說這個就是跟我去看房子的人，我才想起來等語（見本
      院卷第一０八至一一二頁）。
  ２、證人即美容協會板橋分會負責人丙○○則於警詢時證稱：
      美容協會板橋分會辦公室失竊後，我有委託講師丁○○報
      案，警方提示的指紋所有者照片，我不認識他，也沒看過
      他來辦公室，我的聯邦銀行現金卡也遭竊，被預借現金十
      五萬等語（見偵卷第七至九頁）；嗣於偵查中證稱：我曾
      經在台北市○○○路等公車的時候，甲○○來跟我搭訕，
      我當時有給他美容協會的名片，他曾經到我復興南路的店
      內教我使用電腦，後來還約我出去，我都不肯，他便要我
      付他費用，我拒絕他，他就很生氣的離開，這是板橋分會
      失竊前沒多久的事，甲○○沒有到板橋分會過等語（見偵
      卷第六六頁）；再於本院審理時證稱：九十四年三月底板
      橋分會有失竊過，是丁○○發現的，前一天晚上十點關門
      前還沒有失竊，警察採完指紋後我才到場，現場一片凌亂
      ，桌子抽屜都被翻出來，失竊物品有我名下聯邦銀行現金
      卡（未開卡），本來放在上鎖鐵櫃，被撬開其他小東西我
      記不起來，零錢、學員名冊放丁○○抽屜，沒有上鎖，電
      話放我跟丁○○桌子中間，被告有帶丁○○看過房子，但
      他只有在樓下等，沒有進去，我認識被告，是在被竊之前
      幾個月，我在等公車，被告靠近我說可以載我，我說不用
      ，他說他是工程師，我想了一下就上車了，我說我買了電
      腦不會用，隔天他就到我復興南路的店來幫我用，也沒有
      維修，事後一段時間，被告可能喝醉了，神智不清來敲我
      復興南路的門，跟我要維修電腦的錢，我說你根本沒有維
      修，哪裡要錢，我說要打電話報警，被告才離開因為我給
      被告名片，被告才知道復興南路店跟板橋店的住址，警詢
      時因為提示的照片不清楚，所以我說不認識被告，現金卡
      第二天就掛失，但已經被盜刷了，他來修電腦時，說他有
      一棟房子急著脫售，我就給他丁○○的電話，他就跟丁○○約去看房子，知道板橋分會在哪裡等語（見本院卷第一
      ０二至一０七頁）。
  ３、是證人丁○○、丙○○或係限於記憶、或係警方提示之口
      卡片不足辨識，其二人於警詢及偵查時先陳稱不認識被告
      、沒看過被告到板橋分會云云，惟丁○○於本院審理時、
      丙○○於偵查及本院審理時已明確證述被告有到過美容協
      會復興南路店使用電腦，有去美容協會板橋分會帶丁○○
      到永和看房子等語，自以其等於本院審理時之證述較為可
      信。
（三）再參酌被告於偵查中雖供述伊沒有到過美容協會板橋分會
      云云（見偵卷第六六至六八頁），惟經本院勘驗偵查錄影
      光碟，被告於偵查中係答稱有去過「板橋文化路」的店一
      次，經檢察官確認後，復答稱沒有等情，有本院勘驗筆錄
      附卷可稽（見本院卷第八三、八四頁），是被告確實到過
      美容協會復興南路店及板橋分會等情，應堪認定。
（四）另警員乙○○於本院審理時到庭結證稱：本案係在遭翻動
      抽屜內之塑膠袋上採得指紋三枚，經送內政部警政署刑事
      警察局鑑定結果，與甲○○右中、右環、右小指指紋相符
      ，採集地點有大門、辦公桌、窗戶，但沒有特徵點超過十
      二點之可用指紋等語。審酌證人乙○○為依法執行公務之
      警務人員，與被告、證人丁○○、丙○○素不相識、毫無
      恩怨，當無甘貿偽證罪責誣指被告或偏袒證人之理，是本
      案確實於抽屜內採得被告指紋，應堪認定。然被告確實到
      過美容協會復興南路店及板橋分會等情，已如前述；本案
      竊賊係以破壞門鎖方式侵入辦公室內行竊，依證人證述現
      場一片凌亂，顯見竊賊在該處大舉翻找財物甚明，是本案
      在大門、門鎖、辦公桌等處未採得可辨識之指紋，僅在可
      移動之塑膠袋上採得被告指紋，尚難為被告不利之認定。
（五）又本案丁○○報案時所述失竊物品為學員名冊一本、學員
      身分證影本十一張、學員照片十一張等物，其財產價值甚
      微；至丙○○所申辦尚未開卡之聯邦商業銀行國民現金卡
      一張，遭竊後雖經盜領，然現金卡之開卡程序須精確核對
      卡號、有效日期、申辦人之年籍資料始能開卡預借現金，
      且查無事證足認係被告開卡冒領，經檢察官不另為不起訴
      處分在案；況本案並未查扣任何贓物，自難僅因丁○○、
      丙○○之證述，遽認被告有竊取該等物品犯行。
六、綜上所述，檢察官所舉之證據，無從說服法院以形成被告確
    有毀越門扇侵入美容協會板橋分會竊盜之心證，被告辯稱：
    伊沒有竊盜等情，尚非無據，應堪採信。此外，復查無其他
    積極證據足證被告確有加重竊盜犯行，揆諸首揭說明，自應
    諭知被告無罪之判決。
據上論斷，應依刑事訴訟法第三百零一條第一項，判決如主文。
本案經檢察官彭聖斐到庭執行職務。
中    華    民    國    97    年    1     月    29    日
            刑事第六庭  審判長法  官  高文淵
                              法  官  饒金鳳
                              法  官  林鈺琅
以上正本證明與原本無異。
如不服本判決應於送達後10日內向本院提出上訴狀。
                              書記官  林蔚然
中    華    民    國    97    年    1     月    29    日


司法院資訊處製作；財團法人民間司法改革基金會備份。
